---
title: "Acceso y Uso de Tecnologías de la Información y la Comunicación Barragán"
author: "Barragán"
format: html
editor: visual
---

## Introducción

En el presente libro se llevara a cabo un análisis cuantitativo referido al vinculo entre por un lado, en base a los datos recogidos de los hogares, el acceso a los dispositivos asi como el acceso a internet. Por otro lado, se analiza en base a los datos recogidos de las personas, el uso de interntet, computaodras y celulares.Para tal proposito, se utilizaran datos del Instituto Nacional de Estadística y Censos (INDEC)([Censos y estadísticas 2023](/cloud/project/data/usu_individual_T423.rds)).

## Datos

Los datos que hemos usado para este análisis provienen del indec. Corresponden a la encuesta permanente de hogares de Mayo de 2024.

## Variables

Las variables que se utilizaran son "Tiene computadora"(Computadoras) y "Tiene acceso a internet"(Tiene_internet) en el caso de la Base hogar.

En el caso de la Base de las Personas, "Uso internet" (Uso_internet), "Uso computadora" (Uso_computadora) y "Uso celular" (Uso\_ celular) .

Todas estas variables seran emparentadas con la variable de regiones(AGLOMERADO).

## **Preguntas de investigación**

A partir de estas variables, podemos planteae las siguientes pregunras de investigacion:

-   ¿Existen diferencias significativas en el acceso a computadoras entre las diferentes regiones de Argentina?

-   ¿Cómo varía el acceso a internet entre las diferentes regiones de Argentina?

-   ¿El uso de internet está asociado con el nivel de acceso a computadoras en las distintas regiones de Argentina?

-   ¿Qué región de Argentina muestra mayor uso de celulares para acceder a internet?

-   ¿Existen diferencias en el uso de computadoras entre las distintas regiones de Argentina, considerando el acceso a internet?

-   ¿Cuál es la relación entre la disponibilidad de computadoras y el uso de celulares en distintas regiones de Argentina?

-   ¿El acceso a internet afecta de manera desigual el uso de tecnología (computadoras, celulares) en diferentes regiones de Argentina?

## Procedimiento

```{r}
#| include: false
library(tidyverse)
```

```{r}
#| include: false
library(readr)
my_data <- readr::read_delim(here::here("datos-crudos/EPH_usu_hog_tic_t423[1].txt"))
```

```{r}
#| include: false
library(readr)
my_data2 <- readr::read_delim(here::here("datos-crudos/EPH_usu_indiv_tic_t423[1].txt"))
```

```{r}
#| include: false
temp_df <- my_data |> 
  select(CODUSU,NRO_HOGAR, AGLOMERADO,POND_TIC,IH_II_01,COMPONENTE,IP_III_04,IP_III_05,IP_III_06)
```

```{r}
#| include: false
temp_df <- temp_df |> 
  mutate (Hogar_vivienda = "CODUSU")
```

```{r}
#| include: false
temp_df <- temp_df |> 
  mutate (Numero_hogar = "NRO_HOGAR")
```

```{r}
#| include: false
temp_df <- temp_df |> 
  mutate (Ponderacion_de_no_respuesta_tic = "POND_TIC")
```

```{r}
#| include: false
temp_df <- temp_df |> 
  mutate (Computadoras = "IH_II_01")
```

```{r}
#| include: false
temp_df <- temp_df |> 
  mutate (Acceso_internet = "IH_II_02")
```

```{r}
#| include: false
temp_df <- temp_df |> 
  mutate (Rol_hogar = "COMPONENTE")
```

```{r}
#| include: false
temp_df <- temp_df |> 
  mutate (Uso_internet = "IP_III_04")
```

```{r}
#| include: false
temp_df <- temp_df |> 
  mutate (Uso_computadora = "IP_III_05")
```

```{r}
#| include: false
temp_df <- temp_df |> 
  mutate (Uso_celular = "IP_III_06")
```

```{r}
temp_df <- my_data |>
  select(AGLOMERADO) |>
  mutate(
    AGLOMERADO = case_when(
      AGLOMERADO == 02 ~ "BUENOS AIRES",
      AGLOMERADO == 03 ~ "BUENOS AIRES",
      AGLOMERADO == 04 ~ "LITORAL",
      AGLOMERADO == 05 ~ "LITORAL",
      AGLOMERADO == 06 ~ "LITORAL",
      AGLOMERADO == 07 ~ "LITORAL",
      AGLOMERADO == 08 ~ "LITORAL",
      AGLOMERADO == 09 ~ "PATAGONIA",
      AGLOMERADO == 10 ~ "CUYO",
      AGLOMERADO == 12 ~ "LITORAL",
      AGLOMERADO == 13 ~ "NOROESTE",
      AGLOMERADO == 14 ~ "LITORAL",
      AGLOMERADO == 15 ~ "LITORAL",
      AGLOMERADO == 17 ~ "PATAGONIA",
      AGLOMERADO == 18 ~ "NOROESTE",
      AGLOMERADO == 19 ~ "NOROESTE",
      AGLOMERADO == 20 ~ "PATAGONIA",
      AGLOMERADO == 22 ~ "NOROESTE",
      AGLOMERADO == 23 ~ "NOROESTE",
      AGLOMERADO == 25 ~ "NOROESTE",
      AGLOMERADO == 26 ~ "CUYO",
      AGLOMERADO == 27 ~ "CUYO",
      AGLOMERADO == 29 ~ "NOROESTE",
      AGLOMERADO == 30 ~ "PAMPEANA",
      AGLOMERADO == 31 ~ "PATAGONIA",
      AGLOMERADO == 32 ~ "BUENOS AIRES",
      AGLOMERADO == 33 ~ "BUENOS AIRES",
      AGLOMERADO == 34 ~ "BUENOS AIRES",
      AGLOMERADO == 36 ~ "CENTRO",
      AGLOMERADO == 38 ~ "LITORAL",
      AGLOMERADO == 91 ~ "PATAGONIA",
      AGLOMERADO == 93 ~ "PATAGONIA",
      TRUE ~ "No Encontrado"
    )
```

## Análisis descriptivo

### Base Hogar

```{r}
library(readr) my_data <- readr::read_delim(here::here("datos-crudos/EPH_usu_hog_tic_t423[1].txt"))
```

```{r}
temp_df <- my_data |>    
  select( AGLOMERADO,Computadoras, Acceso_internet)
```

```{r}
#CONSULTAR ERROR
my_data <- my_data |>
  mutate(AGLOMERADO = nombrar_aglomerado(AGLOMERADO))               table(my_data$AGLOMERADO, my_data$Computadoras)
```

```{r}
#| echo: false
#| label: tbl-aglomeannediansdmad-1
#| fig-cap: "Tabla media, mediana, desviacion y desvio por region en base a hogar"
##CONSULTAR
#CUADRO POSESION DE COMPUTADORA
source(here::here("datos-crudos/EPH_usu_hog_tic_t423[1].txt"))
my_data |> 
  mutate(Computadoras="IH_II_01")
mutate(AGLOMERADO=nombrar_aglomerado(AGLOMERADO))
  group_by(AGLOMERADO, Computadoras) |> 
  summarize(
    Media = mean(Computadoras),
    Mediana = median(Computadoras),
    Desviacion = sd(Computadoras),
    Desvio = mad(Computadoras)
  )|>
knitr::kable()
```

```{r}
#CONSULTAR
#CUADRO DE ACCESO A INTERNET POR AGLOMERADO
my_data |> 
  group_by(AGLOMERADO) |> 
  summarize(
    Media = mean(Acceso_internet),
    Mediana = median(Acceso_internet),
    Desviacion = sd(Acceso_internet),
    Desvio = mad(Acceso_internet)
  )|>
knitr::kable()
```

### Base individuos

```{r}
#| include: false
library(readr)
my_data2 <- readr::read_delim(here::here("datos-crudos/EPH_usu_indiv_tic_t423[1].txt"))
```

```{r}
temp_df <- my_data2 |>    
  select( AGLOMERADO,Uso_internet, Uso_computadoras,Uso_celular)
```

```{r}
my_data2 <- my_data2 |>
  mutate(AGLOMERADO = nombrar_aglomerado(AGLOMERADO))               table(my_data2$AGLOMERADO, my_data2$Uso_internet)
```

```{r}
#| echo: false
#| label: tbl-aglomeannediansdmad-1
#| fig-cap: "Tabla media, mediana, desviacion y desvio por region en base ind"
##CONSULTAR
#CUADRO USO INTERNET
source(here::here("datos-crudos/EPH_usu_indiv_tic_t423[1].txt"))
my_data |> 
  mutate(Uso_internet="IP_III_04")
mutate(AGLOMERADO=nombrar_aglomerado(AGLOMERADO))
  group_by(AGLOMERADO, Uso_internet) |> 
  summarize(
    Media = mean(Uso_internet),
    Mediana = median(Uso_internet),
    Desviacion = sd(Uso_internet),
    Desvio = mad(Uso_internet)
  )|>
knitr::kable()
```

```{r}
#| echo: false
#| label: tbl-aglomeannediansdmad-1
#| fig-cap: "Tabla media, mediana, desviacion y desvio por region en base ind"
##CONSULTAR
#CUADRO USO COMPUTADORAS
source(here::here("datos-crudos/EPH_usu_indiv_tic_t423[1].txt"))
my_data |> 
  mutate(Uso_computadora = "IP_III_05")
mutate(AGLOMERADO=nombrar_aglomerado(AGLOMERADO))
  group_by(AGLOMERADO, Uso_computadora) |> 
  summarize(
    Media = mean(Uso_computadora),
    Mediana = median(Uso_computadora),
    Desviacion = sd(Uso_computadora),
    Desvio = mad(Uso_computadora)
  )|>
knitr::kable()
```

```{r}
#| echo: false
#| label: tbl-aglomeannediansdmad-1
#| fig-cap: "Tabla media, mediana, desviacion y desvio por region en base ind"
##CONSULTAR
#CUADRO USO CELULARES
source(here::here("datos-crudos/EPH_usu_indiv_tic_t423[1].txt"))
my_data |> 
  mutate(Uso_celular = "IP_III_06")
mutate(AGLOMERADO=nombrar_aglomerado(AGLOMERADO))
  group_by(AGLOMERADO, Uso_celular) |> 
  summarize(
    Media = mean(Uso_celular),
    Mediana = median(Uso_celular),
    Desviacion = sd(Uso_celular),
    Desvio = mad(Uso_celular)
  )|>
knitr::kable()
```
