---
title: "Acceso y Uso de Tecnologías de la Información y la Comunicación Barragán"
author: "Barragán"
format: html
editor: visual
---

## Introducción

En el presente libro se llevara a cabo un análisis cuantitativo referido al vinculo entre por un lado, en base a los datos recogidos de los hogares, el acceso a los dispositivos asi como el acceso a internet. Por otro lado, se analiza en base a los datos recogidos de las personas, el uso de interntet, computaodras y celulares.Para tal proposito, se utilizaran datos del Instituto Nacional de Estadística y Censos (INDEC)().

## Datos

Los datos que hemos usado para este análisis provienen del indec. Corresponden a la encuesta permanente de hogares de Mayo de 2024.

## Variables

Las variables que se utilizaran son "Tiene computadora"(Computadoras) y "Tiene acceso a internet"(Tiene_internet) en el caso de la Base hogar.

En el caso de la Base de las Personas, "Uso internet" (Uso_internet), "Uso computadora" (Uso_computadora) y "Uso celular" (Uso\_ celular) .

Todas estas variables seran emparentadas con la variable de regiones(AGLOMERADO).

## **Preguntas de investigación**

A partir de estas variables, podemos planteae las siguientes pregunras de investigacion:

-   ¿Existen diferencias significativas en el acceso a computadoras entre las diferentes regiones de Argentina?

-   ¿Cómo varía el acceso a internet entre las diferentes regiones de Argentina?

-   ¿El uso de internet está asociado con el nivel de acceso a computadoras en las distintas regiones de Argentina?

-   ¿Qué región de Argentina muestra mayor uso de celulares para acceder a internet?

-   ¿Existen diferencias en el uso de computadoras entre las distintas regiones de Argentina, considerando el acceso a internet?

-   ¿Cuál es la relación entre la disponibilidad de computadoras y el uso de celulares en distintas regiones de Argentina?

-   ¿El acceso a internet afecta de manera desigual el uso de tecnología (computadoras, celulares) en diferentes regiones de Argentina?

## Procedimiento

```{r}
#| include: false
library(tidyverse)
```

```{r}
#| include: false
library(tidyverse)
source(here::here("R/nombraraglomerado.R"))
my_data <- readr::read_delim(here::here("datos-crudos/EPH_usu_hog_tic_t423[1].txt"))
temp_df<- my_data |>
  mutate(AGLOMERADO = nombrar_aglomerado(AGLOMERADO))|>
  mutate(Computadoras = IH_II_01)|>
  mutate( Acceso_internet = IH_II_02)
```

```{r}
#| include: false
library(tidyverse)
source(here::here("R/nombraraglomerado.R"))
my_data2 <- readr::read_delim(here::here("datos-crudos/EPH_usu_indiv_tic_t423[1].txt"))
temp_df2<- my_data2 |>
  mutate(AGLOMERADO = nombrar_aglomerado(AGLOMERADO))|>
  mutate( Uso_internet = IP_III_04)|>
  mutate( Uso_computadora = IP_III_05)|>
  mutate(Uso_celular=IP_III_06)

```

```{r}
source(here::here("R/nombraraglomerado.R"))
```

## Análisis descriptivo

### Base Hogar

```{r}
#CONSULTAR
#| label: tbl-computadora-por-aglomerado
#| echo: false
#| tbl-cap: "Numero de computadoras por aglomerado"
temp_df%>%
  group_by(AGLOMERADO)%>%
  summarise(
    Si=sum(Computadoras=="Si"),
    No=sum(Computadoras=="No")
  )%>%
  mutate(Percent=Si/(Si+No))
```

```{r}
#| echo: false
#| label: tbl-aglomeannediansdmad-a
#| fig-cap: "Tabla media, mediana, desviacion y desvio por region en base a hogar"
##CONSULTAR
#CUADRO POSESION DE COMPUTADORA
temp_df|> 
  mutate(Computadoras=IH_II_01)
  mutate(AGLOMERADO =nombrar_aglomerado(AGLOMERADO))
  group_by(AGLOMERADO, Computadoras) |> 
  summarize(
    Media = mean(Computadoras, na.rm = TRUE),
    Mediana = median(Computadoras, na.rm = TRUE),
    Desviacion = sd(Computadoras, na.rm = TRUE),
    Desvio = mad(Computadoras, na.rm = TRUE)
  )|>
knitr::kable(temp_df$AGLOMERADO,temp_df$Computadoras)
```

```{r}
temp_df%>%
  group_by(AGLOMERADO)%>%
  summarise(
    Si=sum(Acceso_internet=="Si"),
    No=sum(Acceso_internet=="No")
  )%>%
  mutate(Percent=Si/(Si+No))
```

### 

### 

### Base individuos

```{r}
temp_df2%>%
  group_by(AGLOMERADO)%>%
  summarise(
    Si=sum(Uso_internet=="Si"),
    No=sum(Uso_internet=="No")
  )%>%
  mutate(Percent=Si/(Si+No))
```

```{r}
temp_df2%>%
  group_by(AGLOMERADO)%>%
  summarise(
    Si=sum(Uso_computadora=="Si"),
    No=sum(Uso_computadora=="No")
  )%>%
  mutate(Percent=Si/(Si+No))
```

```{r}
temp_df2%>%
  group_by(AGLOMERADO)%>%
  summarise(
    Si=sum(Uso_celular=="Si"),
    No=sum(Uso_celular=="No")
  )%>%
  mutate(Percent=Si/(Si+No))
```

¿El uso de internet está asociado con el nivel de acceso a computadoras en las distintas regiones de Argentina?

```{r}
my_data3<-my_data%>%
  left_join(my_data2,by = c("CODUSU","AGLOMERADO"))

```

-   ¿Qué región de Argentina muestra mayor uso de celulares para acceder a internet?

```{r}
library(dplyr)

my_data2 %>%
  group_by(AGLOMERADO) %>%
  summarise(uso_celular = mean(Uso_celular, na.rm = TRUE)) %>%
  arrange(desc(uso_celular)) %>%
  slice(1)

```

-   ¿Existen diferencias en el uso de computadoras entre las distintas regiones de Argentina, considerando el acceso a internet?

```{r}
library(dplyr)

my_data,my_data2 %>%
  group_by(nombrar_aglomerado(AGLOMERADO), Acceso_internet) %>%
  summarise(Uso_computadora = mean(Uso_computadora, na.rm = TRUE)) %>%
  arrange(desc(Uso_computadora))

```

-   ¿Cuál es la relación entre la disponibilidad de computadoras y el uso de celulares en distintas regiones de Argentina?

```{r}
library(dplyr)

my_data,my_data2 %>%
  group_by(nombrar_aglomerado(AGLOMERADO)) %>%
  summarise(correlacion = cor(Acceso_computadoras, Uso_celular, use = "complete.obs"))

```

-   ¿El acceso a internet afecta de manera desigual el uso de tecnología (computadoras, celulares) en diferentes regiones de Argentina?

```{r}
library(dplyr)

my_data;my_data2 %>%
  group_by(AGLOMERADO, Acceso_internet) %>%
  summarise(promedio_uso_computadora = mean(Uso_computadora, na.rm = TRUE),
            promedio_uso_celular = mean(Uso_celular, na.rm = TRUE))

```
