---
title: "La distribución del tiempo en las tareas domésticas"
format: html
editor: visual
---

## La distribución del tiempo en las tareas domésticas

Las tareas domésticas son una parte esencial de la vida cotidiana, ya que incluyen actividades necesarias para el funcionamiento del hogar, como la limpieza, la cocina y el mantenimiento del espacio habitacional. En el contexto de la ENUT 2021, estas actividades revelan importantes disparidades en la distribución del tiempo según sexo, región y nivel educativo.

Como es sabido, históricamente, las tareas domésticas han sido una responsabilidad asumida principalmente por las mujeres, lo cual refleja una desigualdad estructural en la organización social del tiempo. Sin embargo, la intensidad y la dedicación varían según factores socioeconómicos y geográficos.

En este capítulo, analizaremos cómo se distribuye el tiempo dedicado a las tareas domésticas entre diferentes grupos, examinando la persistencia de roles de género tradicionales, las variaciones regionales en las prácticas domésticas y el impacto del nivel educativo en la participación en estas actividades.

A partir del analisis de 3 variables (sexo, región, nivel educativo), este capítulo se enfoca en responder a la pregunta de si existen diferencias significativas en la distribución del tiempo dedicado a las tareas domesticas del hogar en argentina.

### Género

En primer lugar, se emplea la variable binaria de sexo asignado al nacer (varón/mujer), dado que la cantidad de datos disponibles sobre identidad de género no es lo suficientemente representativa para un análisis concluyente.

El objetivo principal es identificar las diferencias en el uso del tiempo entre hombres y mujeres, analizando cómo el género influye en la participación y el reparto de las actividades cotidianas, tanto dentro como fuera del hogar.

```{r}
#| include: false
library(tidyverse)
my_data <- readr::read_delim(here::here("datos-crudos/enut2021_base.txt"), delim = "|")
source(here::here("R/nombrar-sexo.R"))
knitr::opts_chunk$set(echo=FALSE, message = FALSE)
```

```{r}
#| echo: false
#| message: false
#| fig.cap: "Figura 1: Tiempo promedio dedicado a tareas domésticas por género"
my_data |>
  mutate(sexo = nombrar_sexo(SEXO_SEL)) |>
  select(sexo, EDAD_SEL, TCS_GRUPO_DOMESTICO) |>
  group_by(EDAD_SEL, sexo) |>
  summarize(
    Media = mean(TCS_GRUPO_DOMESTICO),
    Mediana = median(TCS_GRUPO_DOMESTICO),
    Desviacion = sd(TCS_GRUPO_DOMESTICO)
  ) |> 
  ggplot(aes(x = EDAD_SEL, y = Media, color = sexo)) +
  # geom_col() +
  geom_smooth() +
  scale_x_continuous(breaks = seq(0, 100, by = 10)) +
  xlab("Edad") +
  ylab("Tiempo (en minutos)") +
  ggtitle("Tareas domésticas por género")

```

A partir del análisis del tiempo dedicado a las tareas domésticas según la edad y el sexo, basado en los datos de la ENUT 2021, se observan claras diferencias de género a lo largo de toda la vida, desde los 15 hasta casi 100 años. Como se muestra en la **Figura 1**, las mujeres dedican consistentemente más tiempo que los hombres a las tareas domésticas, y esta desigualdad comienza desde edades tempranas.

La brecha en el tiempo destinado a estas actividades se amplía considerablemente durante la etapa adulta, especialmente entre los 30 y 60 años. Este período coincide con la fase en la que muchas mujeres asumen múltiples responsabilidades, como el cuidado de los hijos, el trabajo remunerado y las tareas del hogar. La mayor diferencia en el tiempo dedicado a las tareas domésticas durante estas décadas muestra todavía los roles de género tradicionales, donde se espera que las mujeres asuman una mayor carga en el ámbito doméstico.

A partir de los 60 años, la brecha comienza a disminuir gradualmente, lo que puede estar relacionado con la salida de los hijos del hogar, la jubilación o cambios en las dinámicas familiares que redistribuyen algunas responsabilidades. Sin embargo, incluso en edades avanzadas, las mujeres continúan dedicando más tiempo a las tareas del hogar que los hombres, evidenciando una desigualdad estructural en la distribución del trabajo no remunerado en la sociedad.

### Región

En esta segunda parte, nos centraremos en cómo varía el tiempo dedicado a las tareas domésticas según la región en Argentina, utilizando los datos de la ENUT 2021. Para este estudio, se consideran seis regiones: Gran Buenos Aires, Pampeana, Noroeste, Noreste, Cuyo y Patagonia.

El análisis regional permitirá identificar diferencias en la distribución del tiempo dedicado a las tareas del hogar, destacando cómo factores culturales, económicos y de infraestructura pueden afectar la carga de trabajo doméstico en cada zona. Esto brindará una comprensión más profunda de las desigualdades en el uso del tiempo y las particularidades que caracterizan a cada región del país.

```{r}
#| echo: false
#| message: false
nombrar_regiones <- function(REGION){
           case_when(
             REGION == 1 ~ "Gran Buenos Aires",
             REGION == 2 ~ "Pampeana",
             REGION == 3 ~ "Noroeste",
             REGION == 4 ~ "Noreste",
             REGION == 5 ~ "Cuyo",
             REGION == 6 ~ "Patagonia",
             .default = "No Encontrado")
}
```

```{r}
#| echo: false
#| message: false
#| fig.cap: "Figura 2: Tiempo promedio dedicado a tareas domésticas por región"
my_data |>
  mutate(Región = nombrar_regiones(REGION)) |>
  select(Región, EDAD_SEL, TCS_GRUPO_DOMESTICO) |>
  group_by(EDAD_SEL, Región) |>
  summarize(
    Media = mean(TCS_GRUPO_DOMESTICO),
    Mediana = median(TCS_GRUPO_DOMESTICO),
    Desviacion = sd(TCS_GRUPO_DOMESTICO)
  ) |> 
  ggplot(aes(x = EDAD_SEL, y = Media, color = Región)) +
  # geom_col() +
  geom_smooth() +
  scale_x_continuous(breaks = seq(0, 100, by = 10)) +
  xlab("Edad") +
  ylab("Tiempo (en minutos)") +
  ggtitle("Tareas domésticas por región")
```

Como se observa en la Figura 2, no se encuentran diferencias muy marcadas en la distribución del tiempo entre las distintas zonas del país. Sin embargo, se destacan algunas particularidades: en el Noreste, el tiempo promedio dedicado a las tareas domésticas tiende a ser menor en comparación con otras regiones, mientras que en Cuyo se registra la mayor dedicación.

Además, en todas las regiones se observa una tendencia similar en la curva de dedicación al trabajo doméstico, con un aumento significativo en el tiempo destinado a estas tareas entre los 60 y 80 años. Esto sugiere que, independientemente de la región, las personas mayores asumen una mayor carga en las actividades del hogar, probablemente debido a la jubilación o al cambio en las dinámicas familiares.

### Nivel educativo

```{r}
#| echo: false
#| message: false
nombrar_nivel_educativo <- function(NIVEL_EDUCATIVO_AGRUPADO){
           case_when(
             NIVEL_EDUCATIVO_AGRUPADO == 1 ~ "Hasta primario incompleto",
             NIVEL_EDUCATIVO_AGRUPADO == 2 ~ "Primario completo y secundario incompleto",
             NIVEL_EDUCATIVO_AGRUPADO == 3 ~ "Secundario completo",
             NIVEL_EDUCATIVO_AGRUPADO == 4 ~ "Terciario o universitario incompleto y más",
             NIVEL_EDUCATIVO_AGRUPADO == 9 ~ "Ns/Nc",
             .default = "No Encontrado")
}
```

```{r}
#| echo: false
#| message: false
#| fig.cap: "Figura 3: Tiempo promedio dedicado a tareas domésticas por nivel educativo"
my_data |>
  mutate(Educación = nombrar_nivel_educativo(NIVEL_EDUCATIVO_AGRUPADO)) |>
  select(Educación, EDAD_SEL, TCS_GRUPO_DOMESTICO) |>
  group_by(EDAD_SEL, Educación) |>
  summarize(
    Media = mean(TCS_GRUPO_DOMESTICO),
    Mediana = median(TCS_GRUPO_DOMESTICO),
    Desviacion = sd(TCS_GRUPO_DOMESTICO)
  ) |> 
  ggplot(aes(x = EDAD_SEL, y = Media, color = Educación)) +
  # geom_col() +
  geom_smooth() +
  scale_x_continuous(breaks = seq(0, 100, by = 10)) +
  xlab("Edad") +
  ylab("Tiempo (en minutos)") +
  ggtitle("Tareas domésticas por nivel educativo")
```
