---
title: "La distribución del tiempo en las tareas de Trabajo remunerado"
format: html
editor: visual
---

## La distribución del tiempo en las tareas de trabajo remunerado

El trabajo remunerado constituye una de las actividades más estructurantes de la vida social y económica, ya que es una fuente principal de ingresos y desarrollo profesional para las personas. Sin embargo, el tiempo dedicado a esta actividad y su distribución suelen presentar diferencias cuando se analizan variables como el sexo, la región y el nivel educativo.

En este capítulo, se analiza la variable que contiene las actividades laborales en la producción de bienes y servicios, a cambio de remuneración o beneficios. Incluye a asalariados en empresas o negocios, patrones o empleadores, trabajadores independientes o cuentapropistas, trabajadores familiares con o sin remuneración, pasantes remunerados, becarios y participantes de programas de empleo pagos. También abarca capacitaciones y cursos realizados dentro del tiempo o espacio laboral.

Este capítulo se enfoca en analizar si las variables de género y región presentan patrones o no en el tiempo dedicado al trabajo remunerado.

### Género

A lo largo de la historia, los roles de género han influenciado la participación en el trabajo remunerado, con diferencias marcadas.

```{r}
#| echo: false
#| message: false
#| fig.cap: "Figura 2.1: Tiempo promedio dedicado al trabajo remunerado por género"
my_data |>
  mutate(sexo = nombrar_sexo(SEXO_SEL)) |>
  select(sexo, EDAD_SEL, TCS_ACT_TRABAJOOCUPACION) |>
  group_by(EDAD_SEL, sexo) |>
  summarize(
    Media = mean(TCS_ACT_TRABAJOOCUPACION),
    Mediana = median(TCS_ACT_TRABAJOOCUPACION),
    Desviacion = sd(TCS_ACT_TRABAJOOCUPACION)
  ) |> 
  ggplot(aes(x = EDAD_SEL, y = Media, color = sexo)) +
  # geom_col() +
  geom_smooth() +
  scale_x_continuous(breaks = seq(0, 100, by = 10)) +
  xlab("Edad") +
  ylab("Tiempo (en minutos)") +
  ggtitle("Trabajo remunerado por género")
```

El análisis del tiempo dedicado al trabajo remunerado según el género muestra una clara tendencia: en prácticamente todos los años de la vida, los hombres destinan más tiempo a esta actividad que las mujeres. Esta diferencia es evidente desde la juventud y persiste hasta la vejez, reflejando las desigualdades de género en el acceso y la participación en el mercado laboral. Sin embargo, después de los 90 años, la brecha se reduce considerablemente, e incluso se observa que las diferencias desaparecen, lo que puede deberse a la disminución general de la actividad laboral en edades avanzadas para ambos géneros.

Estos resultados sugieren la persistencia de un modelo tradicional de división del trabajo, donde los hombres tienden a asumir una mayor carga de trabajo remunerado, mientras que las mujeres suelen dedicar más tiempo a otras actividades, como el trabajo doméstico y de cuidados no remunerados.

### Región

```{r}
#| echo: false
#| message: false
#| fig.cap: "Figura 2.2: Tiempo promedio dedicado al trabajo remunerado por región"
my_data |>
  mutate(Región = nombrar_regiones(REGION)) |>
  select(Región, EDAD_SEL, TCS_ACT_TRABAJOOCUPACION) |>
  group_by(EDAD_SEL, Región) |>
  summarize(
    Media = mean(TCS_ACT_TRABAJOOCUPACION),
    Mediana = median(TCS_ACT_TRABAJOOCUPACION),
    Desviacion = sd(TCS_ACT_TRABAJOOCUPACION)
  ) |> 
  ggplot(aes(x = EDAD_SEL, y = Media, color = Región)) +
  # geom_col() +
  geom_smooth() +
  scale_x_continuous(breaks = seq(0, 100, by = 10)) +
  xlab("Edad") +
  ylab("Tiempo (en minutos)") +
  ggtitle("Trabajo remunerado por región")
```

El análisis del tiempo dedicado al trabajo remunerado según la región muestra que no existen diferencias extremadamente significativas entre las distintas zonas del país. Sin embargo, se observan algunas tendencias particulares: el Noroeste presenta niveles más bajos de tiempo dedicado al trabajo remunerado en comparación con el resto de las regiones, mientras que Cuyo destaca con una mayor dedicación.

Un aspecto llamativo es que, a partir de los 55 años, el Gran Buenos Aires muestra una predominancia en el tiempo dedicado al trabajo remunerado respecto a las otras regiones. Esto podría estar relacionado con el tipo de trabajo más prevalente en una gran ciudad, donde actividades vinculadas al sector servicios o trabajos administrativos pueden extenderse más allá de la edad de jubilación típica.
