---
title: "La distribución del tiempo en las tareas personales"
format: html
editor: visual
---

## La distribución del tiempo en las tareas personales

Las tareas domésticas son una parte esencial de la vida cotidiana, ya que incluyen actividades necesarias para el funcionamiento del hogar, como la limpieza, la cocina y el mantenimiento del espacio habitacional. En el contexto de la ENUT 2021, estas actividades revelan importantes disparidades en la distribución del tiempo según sexo, región y nivel educativo.

Como es sabido, históricamente, las tareas domésticas han sido una responsabilidad asumida principalmente por las mujeres, lo cual refleja una desigualdad estructural en la organización social del tiempo. Sin embargo, la intensidad y la dedicación varían según factores socioeconómicos y geográficos.

En este capítulo, analizaremos cómo se distribuye el tiempo dedicado a las tareas domésticas entre diferentes grupos, examinando la persistencia de roles de género tradicionales, las variaciones regionales en las prácticas domésticas y el impacto del nivel educativo en la participación en estas actividades.

A partir del analisis de 3 variables (sexo, región, nivel educativo), este capítulo se enfoca en responder a la pregunta de si existen diferencias significativas en la distribución del tiempo dedicado a las tareas domesticas del hogar en argentina.

### Género

En primer lugar, se emplea la variable binaria de sexo asignado al nacer (varón/mujer), dado que la cantidad de datos disponibles sobre identidad de género no es lo suficientemente representativa para un análisis concluyente.

El objetivo principal es identificar las diferencias en el uso del tiempo entre hombres y mujeres, analizando cómo el género influye en la participación y el reparto de las actividades cotidianas, tanto dentro como fuera del hogar.

```{r}
#| echo: false
#| message: false
#| fig.cap: "Figura 1: Tiempo promedio dedicado a tareas personales por género"
my_data |>
  mutate(sexo = nombrar_sexo(SEXO_SEL)) |>
  select(sexo, EDAD_SEL, TCS_GRANGRUPO_PERSONALES) |>
  group_by(EDAD_SEL, sexo) |>
  summarize(
    Media = mean(TCS_GRANGRUPO_PERSONALES),
    Mediana = median(TCS_GRANGRUPO_PERSONALES),
    Desviacion = sd(TCS_GRANGRUPO_PERSONALES)
  ) |> 
  ggplot(aes(x = EDAD_SEL, y = Media, color = sexo)) +
  # geom_col() +
  geom_smooth() +
  scale_x_continuous(breaks = seq(0, 100, by = 10)) +
  xlab("Edad") +
  ylab("Tiempo (en minutos)") +
  ggtitle("Tareas personales por género")

```

### Región

```{r}
#| echo: false
#| message: false
nombrar_regiones <- function(REGION){
           case_when(
             REGION == 1 ~ "Gran Buenos Aires",
             REGION == 2 ~ "Pampeana",
             REGION == 3 ~ "Noroeste",
             REGION == 4 ~ "Noreste",
             REGION == 5 ~ "Cuyo",
             REGION == 6 ~ "Patagonia",
             .default = "No Encontrado")
}
```

```{r}
#| echo: false
#| message: false
#| fig.cap: "Figura 2: Tiempo promedio dedicado a tareas personales por región"
my_data |>
  mutate(Región = nombrar_regiones(REGION)) |>
  select(Región, EDAD_SEL, TCS_GRANGRUPO_PERSONALES) |>
  group_by(EDAD_SEL, Región) |>
  summarize(
    Media = mean(TCS_GRANGRUPO_PERSONALES),
    Mediana = median(TCS_GRANGRUPO_PERSONALES),
    Desviacion = sd(TCS_GRANGRUPO_PERSONALES)
  ) |> 
  ggplot(aes(x = EDAD_SEL, y = Media, color = Región)) +
  # geom_col() +
  geom_smooth() +
  scale_x_continuous(breaks = seq(0, 100, by = 10)) +
  xlab("Edad") +
  ylab("Tiempo (en minutos)") +
  ggtitle("Tareas personales por región")
```

### Nivel educativo

```{r}
#| echo: false
#| message: false
nombrar_nivel_educativo <- function(NIVEL_EDUCATIVO_AGRUPADO){
           case_when(
             NIVEL_EDUCATIVO_AGRUPADO == 1 ~ "Hasta primario incompleto",
             NIVEL_EDUCATIVO_AGRUPADO == 2 ~ "Primario completo y secundario incompleto",
             NIVEL_EDUCATIVO_AGRUPADO == 3 ~ "Secundario completo",
             NIVEL_EDUCATIVO_AGRUPADO == 4 ~ "Terciario o universitario incompleto y más",
             NIVEL_EDUCATIVO_AGRUPADO == 9 ~ "Ns/Nc",
             .default = "No Encontrado")
}
```

```{r}
#| echo: false
#| message: false
#| fig.cap: "Figura 3: Tiempo promedio dedicado a tareas personales por nivel educativo"
my_data |>
  mutate(Educación = nombrar_nivel_educativo(NIVEL_EDUCATIVO_AGRUPADO)) |>
  select(Educación, EDAD_SEL, TCS_GRANGRUPO_PERSONALES) |>
  group_by(EDAD_SEL, Educación) |>
  summarize(
    Media = mean(TCS_GRANGRUPO_PERSONALES),
    Mediana = median(TCS_GRANGRUPO_PERSONALES),
    Desviacion = sd(TCS_GRANGRUPO_PERSONALES)
  ) |> 
  ggplot(aes(x = EDAD_SEL, y = Media, color = Educación)) +
  # geom_col() +
  geom_smooth() +
  scale_x_continuous(breaks = seq(0, 100, by = 10)) +
  xlab("Edad") +
  ylab("Tiempo (en minutos)") +
  ggtitle("Tareas personales por nivel educativo")
```
