---
title: "La distribución del tiempo en las tareas de Trabajo remunerado"
format: html
editor: visual
---

## La distribución del tiempo en las tareas de trabajo remunerado

El trabajo remunerado constituye una de las actividades más estructurantes de la vida social y económica, ya que es una fuente principal de ingresos y desarrollo profesional para las personas. Sin embargo, el tiempo dedicado a esta actividad y su distribución presentan diferencias significativas cuando se analizan variables como el sexo, la región y el nivel educativo. A lo largo de la historia, los roles de género han influenciado la participación en el trabajo remunerado, con diferencias marcadas en las tasas de empleo y en la calidad de los trabajos desempeñados. Este capítulo se enfoca en analizar cómo estas diferencias persisten o se modifican en la actualidad, y de qué manera la geografía y la educación intervienen en la configuración del tiempo destinado al trabajo.

### Género

```{r}
#| echo: false
#| message: false
#| fig.cap: "Figura 4: Tiempo promedio dedicado al trabajo remunerado por género"
my_data |>
  mutate(sexo = nombrar_sexo(SEXO_SEL)) |>
  select(sexo, EDAD_SEL, TCS_GRANGRUPO_TRABAJOTOTAL) |>
  group_by(EDAD_SEL, sexo) |>
  summarize(
    Media = mean(TCS_GRANGRUPO_TRABAJOTOTAL),
    Mediana = median(TCS_GRANGRUPO_TRABAJOTOTAL),
    Desviacion = sd(TCS_GRANGRUPO_TRABAJOTOTAL)
  ) |> 
  ggplot(aes(x = EDAD_SEL, y = Media, color = sexo)) +
  # geom_col() +
  geom_smooth() +
  scale_x_continuous(breaks = seq(0, 100, by = 10)) +
  xlab("Edad") +
  ylab("Tiempo (en minutos)") +
  ggtitle("Trabajo remunerado por género")
```

You can add options to executable code like this

```{r}
#| echo: false
2 * 2
```
