---
title: "Capitulo 1"
format: html
editor: visual
---

## Cantidad de tarjetas registradas con Subsidios

En este gráfico se puede visualizar la cantidad de tarjetas únicas que realizaron viajes por día en cada transporte. De forma mas detallada, también se registran los movimientos hechos fuera del límite del AMBA, como los que se realizaron dentro de los límites del AMBA. Y siguiendo con esta clasificación principal, en el segundo gráfico, la tabla nos muestra los movimientos realizados por tarjetas registradas que poseen algun tipo de Subsidio (Ayuda Social), en la cual se diferencia el genero con el proposito de visualizar la insidencia que que tienen estas ayudas tanto en hombres como en mujeres.

Teniendo en cuenta los datos devueltos, una de las primeras obsevaciones que se desprende, es que las tarjetas asignadas a mujeres duplican (y en algunos casos es casi exclusiva como con la AUH) en casi todas las categorias a las otorgadas a los hombres. Por otro lado, como algunos de estos subsidios fueron desarrollados como parte de políticas públicas destinadas a la proteccion social del arco mas vulnerable de la sociedad, es decir, a los niños a traves de sus madres, a jóvenes estudiantes y los adultos mayores. Podemos comprobar que efectivamente estas políticas han dado resultado o han cumplido con su objetivo.

```{r}
#| include: false
 library(tidyverse)

```

```{r}
#| echo: false


my_data <- readr::read_rds(here::here("data/datos-sube.rds"))

my_data <- my_data %>% 
  mutate(AÑO = lubridate::year(DIA))

my_data 
```

```{r}
#| echo: false

my_data <- my_data %>% 
  filter(!is.na(SUBSIDIO), 
         SUBSIDIO != "OTRO") %>% 
  mutate(MES = lubridate::month(DIA))

my_data %>% head()
```
