---
title: "ETL Uso del tiempo"
author: "Aleksander Dietrichson"
format: html
editor: visual
---

## Fuentes

Los datos son de dominio público, del sitio del indec:

https://www.indec.gob.ar/indec/web/Institucional-Indec-BasesDeDatos-9

Se bajaron los datos por linea de comando

```{r}
#| eval: false
wget https://www.indec.gob.ar/ftp/cuadros/menusuperior/enut/enut2021_base.zip
```

Se descomprimió con unzip por linea de comando.

Descubrimos que las columnas están separados por barra vertical, por lo tanto hay que cargarlos a un data-frame usando una configuración no-estándard.

## Para cargar en data-frame

```{r}
library(readr)
my_data <- readr::read_delim(here::here("datos-crudos/enut2021_base.txt"), delim = "|")
```

```{r}
names(my_data)
```

## Variable "región"

```{r}
my_data$BHCH06_SEL |> table()

```

```{r}
# Nombrar regiones 
nombrar_regiones <- function(REGION){
           case_when(
             REGION == 1 ~ "Gran Buenos Aires",
             REGION == 2 ~ "Pampeana",
             REGION == 3 ~ "Noroeste",
             REGION == 4 ~ "Noreste",
             REGION == 5 ~ "Cuyo",
             REGION == 6 ~ "Patagonia",
             .default = "No Encontrado")
}

```

## Uso del tiempo según región

```{r}
#trabajo según región
install.packages("dplyr")
library(dplyr)
temp_df_region_trabajo <- my_data |>
  mutate(Región = nombrar_regiones(REGION)) |>
  select(Región, TCS_GRANGRUPO_TRABAJOTOTAL) |>
  group_by(Región) |>
  summarize(
    Media = mean(TCS_GRANGRUPO_TRABAJOTOTAL),
    Mediana = median(TCS_GRANGRUPO_TRABAJOTOTAL),
    Desviacion = sd(TCS_GRANGRUPO_TRABAJOTOTAL)
  )

temp_df_region_trabajo
```

```{r}
 my_data |>
  mutate(Región = nombrar_regiones(REGION)) |>
  select(Región, TCS_GRANGRUPO_TRABAJOTOTAL) |>
  group_by(Región) |>
  summarize(
    Media = mean(TCS_GRANGRUPO_TRABAJOTOTAL),
    Mediana = median(TCS_GRANGRUPO_TRABAJOTOTAL),
    Desviacion = sd(TCS_GRANGRUPO_TRABAJOTOTAL)
  )

```

```{r}
 my_data |>
  mutate(Región = nombrar_regiones(REGION)) |>
  select(Región,EDAD_SEL, TCS_GRANGRUPO_TRABAJOTOTAL) |>
  group_by(EDAD_SEL) |>
  summarize(
    Media = mean(TCS_GRANGRUPO_TRABAJOTOTAL),
    Mediana = median(TCS_GRANGRUPO_TRABAJOTOTAL),
    Desviacion = sd(TCS_GRANGRUPO_TRABAJOTOTAL)
  ) 
```

```{r}
install.packages("ggplot2")
library(ggplot2)
 my_data |>
  mutate(región = nombrar_regiones(REGION)) |>
  select(región,EDAD_SEL, TCS_GRANGRUPO_TRABAJOTOTAL) |>
  group_by(EDAD_SEL) |>
  summarize(
    Media = mean(TCS_GRANGRUPO_TRABAJOTOTAL),
    Mediana = median(TCS_GRANGRUPO_TRABAJOTOTAL),
    Desviacion = sd(TCS_GRANGRUPO_TRABAJOTOTAL)
  ) |> 
  ggplot(aes(x=EDAD_SEL, y=Media))+
  #geom_col()+
  geom_smooth()+
  scale_x_continuous(breaks = seq(0,100, by =10))
```

```{r}
temp_df_region_trabajo <-my_data |>
  mutate(región = nombrar_regiones(REGION)) |>
  select(región,EDAD_SEL, TCS_GRANGRUPO_TRABAJOTOTAL) |>
  group_by(EDAD_SEL, región) |>
  summarize(
    Media = mean(TCS_GRANGRUPO_TRABAJOTOTAL),
    Mediana = median(TCS_GRANGRUPO_TRABAJOTOTAL),
    Desviacion = sd(TCS_GRANGRUPO_TRABAJOTOTAL)
  ) |> 
  ggplot(aes(x=EDAD_SEL, y=Media, color = región))+
  #geom_col()+
  geom_smooth()+
  scale_x_continuous(breaks = seq(0,100, by =10))
print(temp_df_region_trabajo)
```

```{r}
# GRÁFICO DE TAREAS PERSONALES
temp_df_region_personales <- my_data |>
  mutate(región = nombrar_regiones(REGION)) |>
  select(región,EDAD_SEL, TCS_GRANGRUPO_PERSONALES) |>
  group_by(EDAD_SEL, región) |>
  summarize(
    Media = mean(TCS_GRANGRUPO_PERSONALES),
    Mediana = median(TCS_GRANGRUPO_PERSONALES),
    Desviacion = sd(TCS_GRANGRUPO_PERSONALES)
  ) |> 
  ggplot(aes(x=EDAD_SEL, y=Media, color = región))+
  #geom_col()+
  geom_smooth()+
  scale_x_continuous(breaks = seq(0,100, by =10))
print(temp_df_region_personales)
```

```{r}
# GRÁFICO DE TAREAS DOMÉSTICAS
temp_df_region_domesticas <- my_data |>
  mutate(región = nombrar_regiones(REGION)) |>
  select(región,EDAD_SEL, TCS_GRUPO_DOMESTICO) |>
  group_by(EDAD_SEL, región) |>
  summarize(
    Media = mean(TCS_GRUPO_DOMESTICO),
    Mediana = median(TCS_GRUPO_DOMESTICO),
    Desviacion = sd(TCS_GRUPO_DOMESTICO)
  ) |> 
  ggplot(aes(x=EDAD_SEL, y=Media, color = región))+
  #geom_col()+
  geom_smooth()+
  scale_x_continuous(breaks = seq(0,100, by =10))
print(temp_df_region_domesticas)
```

```{r}
# GRÁFICO DE TAREAS CUIDADO
temp_df_region_cuidado <- my_data |>
  mutate(región = nombrar_regiones(REGION)) |>
  select(región,EDAD_SEL, TCS_GRUPO_CUIDADO) |>
  group_by(EDAD_SEL, región) |>
  summarize(
    Media = mean(TCS_GRUPO_CUIDADO),
    Mediana = median(TCS_GRUPO_CUIDADO),
    Desviacion = sd(TCS_GRUPO_CUIDADO)
  ) |> 
  ggplot(aes(x=EDAD_SEL, y=Media, color = región))+
  #geom_col()+
  geom_smooth()+
  scale_x_continuous(breaks = seq(0,100, by =10))
print(temp_df_region_cuidado)
```

```{r}
# GRÁFICO DE TAREAS VOLUNTARIAS
temp_df_region_voluntarias <- my_data |>
  mutate(región = nombrar_regiones(REGION)) |>
  select(región,EDAD_SEL, TCS_GRUPO_VOLUNTARIAS) |>
  group_by(EDAD_SEL, región) |>
  summarize(
    Media = mean(TCS_GRUPO_VOLUNTARIAS),
    Mediana = median(TCS_GRUPO_VOLUNTARIAS),
    Desviacion = sd(TCS_GRUPO_VOLUNTARIAS)
  ) |> 
  ggplot(aes(x=EDAD_SEL, y=Media, color = región))+
  #geom_col()+
  geom_smooth()+
  scale_x_continuous(breaks = seq(0,100, by =10))
print(temp_df_region_voluntarias)
```

```{r}
# GRÁFICO DORMIR
temp_df_region_dormir <- my_data |>
  mutate(región = nombrar_regiones(REGION)) |>
  select(región,EDAD_SEL, TCS_ACT_DORMIR) |>
  group_by(EDAD_SEL, región) |>
  summarize(
    Media = mean(TCS_ACT_DORMIR),
    Mediana = median(TCS_ACT_DORMIR),
    Desviacion = sd(TCS_ACT_DORMIR)
  ) |> 
  ggplot(aes(x=EDAD_SEL, y=Media, color = región))+
  #geom_col()+
  geom_smooth()+
  scale_x_continuous(breaks = seq(0,100, by =10))
print(temp_df_region_dormir)
```
