---
title: "ETL Uso del tiempo"
author: "Aleksander Dietrichson"
format: html
editor: visual
---

## Fuentes

Los datos son de dominio público, del sitio del indec:

https://www.indec.gob.ar/indec/web/Institucional-Indec-BasesDeDatos-9

Se bajaron los datos por linea de comando

```{bash}
#| eval: false
wget https://www.indec.gob.ar/ftp/cuadros/menusuperior/enut/enut2021_base.zip
```

Se descomprimió con unzip por linea de comando.

Descubrimos que las columnas están separados por barra vertical, por lo tanto hay que cargarlos a un data-frame usando una configuración no-estándard.

## Para cargar en data-frame

```{r}
library(readr)
my_data <- readr::read_delim(here::here("datos-crudos/enut2021_base.txt"), delim = "|")
```

```{r}
names(my_data)
```

## Variable "identidad de género"

```{r}
my_data$BHCH06_SEL %>% table()

```

Hay una variable que reporta identidad de género, pero por su distribución dificilmente tendrá importancia estadística. Por tanto se usa sin mas la variable SEXO_SEL, que refiere al sexo asignado al nacer, dividido únicamente entre "Mujer" y "Varón".

```{r}
# Nombrar sexo 
nombrar_sexo <- function(SEXO_SEL){
           case_when(
             SEXO_SEL == 1 ~ "Mujer",
             SEXO_SEL == 2 ~ "Varón",
             .default = "No Encontrado")
}
```

## Variable "Región"

```{r}
# Nombrar regiones 
nombrar_regiones <- function(REGION){
           case_when(
             region == 1 ~ "Gran Buenos Aires",
             region == 2 ~ "Pampeana",
             region == 3 ~ "Noroeste",
             region == 4 ~ "Noreste",
             region == 5 ~ "Cuyo",
             region == 6 ~ "Patagonia",
             .default = "No Encontrado")
}

```

## Variable "Nivel Educativo"

```{r}
# Nombrar Nivel Educativo
nombrar_nivel_educativo <- function(NIVEL_EDUCATIVO_AGRUPADO){
           case_when(
             NIVEL_EDUCATIVO_AGRUPADO == 1 ~ "Hasta primario incompleto",
             NIVEL_EDUCATIVO_AGRUPADO == 2 ~ "Primario completo y secundario incompleto",
             NIVEL_EDUCATIVO_AGRUPADO == 3 ~ "Secundario completo",
             NIVEL_EDUCATIVO_AGRUPADO == 4 ~ "Terciario o universitario incompleto y más",
             NIVEL_EDUCATIVO_AGRUPADO == 99 ~ "Ns/Nc",
             .default = "No Encontrado")
}

```

## Variable "Horas de trabajo semanales"

```{r}
# Nombrar las horas de trabajo semanales 
nombrar_horas_trabajo <- function(BHSL08_SEL){
           case_when(
             BHSL08_SEL == 1 ~ "Menos de 35 hs",
             BHSL08_SEL == 2 ~ "Entre 35 y 45 hs",
             BHSL08_SEL == 3 ~ "Entre 46 y 50 hs",
             BHSL08_SEL == 4 ~ "Más de 50 hs",
             BHSL08_SEL == 99 ~ "Ns/Nc",
             .default = "No Encontrado")
}
```

## Uso del tiempo según género

```{r}
temp_df <- my_data |>
  mutate(sexo = nombrar_sexo(SEXO_SEL)) |>
  select(sexo, TCS_GRANGRUPO_TRABAJOTOTAL) |>
  group_by(sexo) |>
  summarize(
    Media = mean(TCS_GRANGRUPO_TRABAJOTOTAL),
    Mediana = median(TCS_GRANGRUPO_TRABAJOTOTAL),
    Desviacion = sd(TCS_GRANGRUPO_TRABAJOTOTAL)
  )

temp_df
```

```{r}
 my_data |>
  mutate(sexo = nombrar_sexo(SEXO_SEL)) |>
  select(sexo, TCS_GRANGRUPO_TRABAJOTOTAL) |>
  group_by(sexo) |>
  summarize(
    Media = mean(TCS_GRANGRUPO_TRABAJOTOTAL),
    Mediana = median(TCS_GRANGRUPO_TRABAJOTOTAL),
    Desviacion = sd(TCS_GRANGRUPO_TRABAJOTOTAL)
  )

```


```{r}
 my_data |>
  mutate(sexo = nombrar_sexo(SEXO_SEL)) |>
  select(sexo,EDAD_SEL, TCS_GRANGRUPO_TRABAJOTOTAL) |>
  group_by(EDAD_SEL) |>
  summarize(
    Media = mean(TCS_GRANGRUPO_TRABAJOTOTAL),
    Mediana = median(TCS_GRANGRUPO_TRABAJOTOTAL),
    Desviacion = sd(TCS_GRANGRUPO_TRABAJOTOTAL)
  ) 
```

```{r}
 my_data |>
  mutate(sexo = nombrar_sexo(SEXO_SEL)) |>
  select(sexo,EDAD_SEL, TCS_GRANGRUPO_TRABAJOTOTAL) |>
  group_by(EDAD_SEL) |>
  summarize(
    Media = mean(TCS_GRANGRUPO_TRABAJOTOTAL),
    Mediana = median(TCS_GRANGRUPO_TRABAJOTOTAL),
    Desviacion = sd(TCS_GRANGRUPO_TRABAJOTOTAL)
  ) |> 
  ggplot(aes(x=EDAD_SEL, y=Media))+
  #geom_col()+
  geom_smooth()+
  scale_x_continuous(breaks = seq(0,100, by =10))
```


```{r}
my_data |>
  mutate(sexo = nombrar_sexo(SEXO_SEL)) |>
  select(sexo,EDAD_SEL, TCS_GRANGRUPO_TRABAJOTOTAL) |>
  group_by(EDAD_SEL, sexo) |>
  summarize(
    Media = mean(TCS_GRANGRUPO_TRABAJOTOTAL),
    Mediana = median(TCS_GRANGRUPO_TRABAJOTOTAL),
    Desviacion = sd(TCS_GRANGRUPO_TRABAJOTOTAL)
  ) |> 
  ggplot(aes(x=EDAD_SEL, y=Media, color = sexo))+
  #geom_col()+
  geom_smooth()+
  scale_x_continuous(breaks = seq(0,100, by =10))

```


```{r}
library(dplyr)

my_data <- my_data %>% 
  select(
    ID,
    SEXO_SEL,
    EDAD_SEL,
    REGION,
    NIVEL_EDUCATIVO_AGRUPADO,
    contains("GRANGRUPO")
  )
```

```{bash}
temp_df <- temp_df |>
  group_by(nombrar_regiones, TCS_GRANGRUPO_PERSONALES)
```

`{)}`
