---
title: "ETL Uso del tiempo"
author: "Aleksander Dietrichson"
format: html
editor: visual
---

## Fuentes

Los datos son de dominio público, del sitio del indec:

https://www.indec.gob.ar/indec/web/Institucional-Indec-BasesDeDatos-9

Se bajaron los datos por linea de comando

```{r}
#| eval: false
wget https://www.indec.gob.ar/ftp/cuadros/menusuperior/enut/enut2021_base.zip
```

Se descomprimió con unzip por linea de comando.

Descubrimos que las columnas están separados por barra vertical, por lo tanto hay que cargarlos a un data-frame usando una configuración no-estándard.

## Para cargar en data-frame

```{r}
library(readr)
my_data <- readr::read_delim(here::here("datos-crudos/enut2021_base.txt"), delim = "|")
```

```{r}
names(my_data)
```

## Variable "identidad de género"

```{r}
my_data$BHCH06_SEL |> table()

```

Hay una variable que reporta identidad de género, pero por su distribución dificilmente tendrá importancia estadística. Por tanto se usa sin mas la variable SEXO_SEL, que refiere al sexo asignado al nacer, dividido únicamente entre "Mujer" y "Varón".

```{r}
# Nombrar sexo 
nombrar_sexo <- function(SEXO_SEL){
           case_when(
             SEXO_SEL == 1 ~ "Mujer",
             SEXO_SEL == 2 ~ "Varón",
             .default = "No Encontrado")
}
```

## Uso del tiempo según género

```{r}
install.packages("dplyr")
library(dplyr)
temp_df <- my_data |>
  mutate(sexo = nombrar_sexo(SEXO_SEL)) |>
  select(sexo, TCS_GRANGRUPO_TRABAJOTOTAL) |>
  group_by(sexo) |>
  summarize(
    Media = mean(TCS_GRANGRUPO_TRABAJOTOTAL),
    Mediana = median(TCS_GRANGRUPO_TRABAJOTOTAL),
    Desviacion = sd(TCS_GRANGRUPO_TRABAJOTOTAL)
  )

temp_df
```

```{r}
 my_data |>
  mutate(sexo = nombrar_sexo(SEXO_SEL)) |>
  select(sexo, TCS_GRANGRUPO_TRABAJOTOTAL) |>
  group_by(sexo) |>
  summarize(
    Media = mean(TCS_GRANGRUPO_TRABAJOTOTAL),
    Mediana = median(TCS_GRANGRUPO_TRABAJOTOTAL),
    Desviacion = sd(TCS_GRANGRUPO_TRABAJOTOTAL)
  )

```

```{r}
 my_data |>
  mutate(sexo = nombrar_sexo(SEXO_SEL)) |>
  select(sexo,EDAD_SEL, TCS_GRANGRUPO_TRABAJOTOTAL) |>
  group_by(EDAD_SEL) |>
  summarize(
    Media = mean(TCS_GRANGRUPO_TRABAJOTOTAL),
    Mediana = median(TCS_GRANGRUPO_TRABAJOTOTAL),
    Desviacion = sd(TCS_GRANGRUPO_TRABAJOTOTAL)
  ) 
```

```{r}
install.packages("ggplot2")
library(ggplot2)
 my_data |>
  mutate(sexo = nombrar_sexo(SEXO_SEL)) |>
  select(sexo,EDAD_SEL, TCS_GRANGRUPO_TRABAJOTOTAL) |>
  group_by(EDAD_SEL) |>
  summarize(
    Media = mean(TCS_GRANGRUPO_TRABAJOTOTAL),
    Mediana = median(TCS_GRANGRUPO_TRABAJOTOTAL),
    Desviacion = sd(TCS_GRANGRUPO_TRABAJOTOTAL)
  ) |> 
  ggplot(aes(x=EDAD_SEL, y=Media))+
  #geom_col()+
  geom_smooth()+
  scale_x_continuous(breaks = seq(0,100, by =10))
```

```{r}
my_data |>
  mutate(sexo = nombrar_sexo(SEXO_SEL)) |>
  select(sexo,EDAD_SEL, TCS_GRANGRUPO_TRABAJOTOTAL) |>
  group_by(EDAD_SEL, sexo) |>
  summarize(
    Media = mean(TCS_GRANGRUPO_TRABAJOTOTAL),
    Mediana = median(TCS_GRANGRUPO_TRABAJOTOTAL),
    Desviacion = sd(TCS_GRANGRUPO_TRABAJOTOTAL)
  ) |> 
  ggplot(aes(x=EDAD_SEL, y=Media, color = sexo))+
  #geom_col()+
  geom_smooth()+
  scale_x_continuous(breaks = seq(0,100, by =10))

```

```{r}
# GRÁFICO DE TAREAS PERSONALES
temp_df_personales <- my_data |>
  mutate(sexo = nombrar_sexo(SEXO_SEL)) |>
  select(sexo,EDAD_SEL, TCS_GRANGRUPO_PERSONALES) |>
  group_by(EDAD_SEL, sexo) |>
  summarize(
    Media = mean(TCS_GRANGRUPO_PERSONALES),
    Mediana = median(TCS_GRANGRUPO_PERSONALES),
    Desviacion = sd(TCS_GRANGRUPO_PERSONALES)
  ) |> 
  ggplot(aes(x=EDAD_SEL, y=Media, color = sexo))+
  #geom_col()+
  geom_smooth()+
  scale_x_continuous(breaks = seq(0,100, by =10))
print(temp_df_personales)
```

```{r}
# GRÁFICO DE TAREAS DOMÉSTICAS
temp_df_domesticas <- my_data |>
  mutate(sexo = nombrar_sexo(SEXO_SEL)) |>
  select(sexo,EDAD_SEL, TCS_GRUPO_DOMESTICO) |>
  group_by(EDAD_SEL, sexo) |>
  summarize(
    Media = mean(TCS_GRUPO_DOMESTICO),
    Mediana = median(TCS_GRUPO_DOMESTICO),
    Desviacion = sd(TCS_GRUPO_DOMESTICO)
  ) |> 
  ggplot(aes(x=EDAD_SEL, y=Media, color = sexo))+
  #geom_col()+
  geom_smooth()+
  scale_x_continuous(breaks = seq(0,100, by =10))
print(temp_df_domesticas)
```

```{r}
# GRÁFICO DE TAREAS CUIDADO
temp_df_cuidado <- my_data |>
  mutate(sexo = nombrar_sexo(SEXO_SEL)) |>
  select(sexo,EDAD_SEL, TCS_GRUPO_CUIDADO) |>
  group_by(EDAD_SEL, sexo) |>
  summarize(
    Media = mean(TCS_GRUPO_CUIDADO),
    Mediana = median(TCS_GRUPO_CUIDADO),
    Desviacion = sd(TCS_GRUPO_CUIDADO)
  ) |> 
  ggplot(aes(x=EDAD_SEL, y=Media, color = sexo))+
  #geom_col()+
  geom_smooth()+
  scale_x_continuous(breaks = seq(0,100, by =10))
print(temp_df_cuidado)
```

```{r}
# GRÁFICO DE TAREAS CUIDADO
temp_df_voluntarias <- my_data |>
  mutate(sexo = nombrar_sexo(SEXO_SEL)) |>
  select(sexo,EDAD_SEL, TCS_GRUPO_VOLUNTARIAS) |>
  group_by(EDAD_SEL, sexo) |>
  summarize(
    Media = mean(TCS_GRUPO_VOLUNTARIAS),
    Mediana = median(TCS_GRUPO_VOLUNTARIAS),
    Desviacion = sd(TCS_GRUPO_VOLUNTARIAS)
  ) |> 
  ggplot(aes(x=EDAD_SEL, y=Media, color = sexo))+
  #geom_col()+
  geom_smooth()+
  scale_x_continuous(breaks = seq(0,100, by =10))
print(temp_df_voluntarias)
```

```{r}
# GRÁFICO DORMIR
temp_df_dormir <- my_data |>
  mutate(sexo = nombrar_sexo(SEXO_SEL)) |>
  select(sexo,EDAD_SEL, TCS_ACT_DORMIR) |>
  group_by(EDAD_SEL, sexo) |>
  summarize(
    Media = mean(TCS_ACT_DORMIR),
    Mediana = median(TCS_ACT_DORMIR),
    Desviacion = sd(TCS_ACT_DORMIR)
  ) |> 
  ggplot(aes(x=EDAD_SEL, y=Media, color = sexo))+
  #geom_col()+
  geom_smooth()+
  scale_x_continuous(breaks = seq(0,100, by =10))
print(temp_df_dormir)
```
