
## Análisis descriptivo


### Base Hogar
```{r}
#include:false
library(tidyverse)
```


```{r}
#| label: tbl-computadora-por-aglomerado
#| echo: false
#| tbl-cap: "Numero de computadoras por aglomerado"
temp_df%>%
  group_by(AGLOMERADO)%>%
  summarise(
    Si=sum(Computadoras=="Si"),
    No=sum(Computadoras=="No")
  )%>%
  mutate(Percent=Si/(Si+No))
```

```{r}
temp_df%>%
  group_by(AGLOMERADO)%>%
  summarise(
    Si=sum(Acceso_internet=="Si"),
    No=sum(Acceso_internet=="No")
  )%>%
  mutate(Percent=Si/(Si+No))
```

### 

###Base individuos

```{r}
temp_df2%>%
  group_by(AGLOMERADO)%>%
  summarise(
    Si=sum(Uso_internet=="Si"),
    No=sum(Uso_internet=="No")
  )%>%
  mutate(Percent=Si/(Si+No))
```

```{r}
temp_df2%>%
  group_by(AGLOMERADO)%>%
  summarise(
    Si=sum(Uso_computadora=="Si"),
    No=sum(Uso_computadora=="No")
  )%>%
  mutate(Percent=Si/(Si+No))
```

```{r}
temp_df2%>%
  group_by(AGLOMERADO)%>%
  summarise(
    Si=sum(Uso_celular=="Si"),
    No=sum(Uso_celular=="No")
  )%>%
  mutate(Percent=Si/(Si+No))
```
¿El uso de internet está asociado con el nivel de acceso a computadoras en las distintas regiones de Argentina?

```{r}
my_data3<-my_data%>%
  left_join(my_data2,by = c("CODUSU","AGLOMERADO"))

```

-   ¿Qué región de Argentina muestra mayor uso de celulares para acceder a internet?

```{r}
library(dplyr)

my_data2 %>%
  group_by(AGLOMERADO) %>%
  summarise(uso_celular = mean(Uso_celular, na.rm = TRUE)) %>%
  arrange(desc(uso_celular)) %>%
  slice(1)

```

-   ¿Existen diferencias en el uso de computadoras entre las distintas regiones de Argentina, considerando el acceso a internet?

```{r}
library(dplyr)

my_data %>%
  group_by(nombrar_aglomerado(AGLOMERADO), Acceso_internet) %>%
  summarise(Uso_computadora = mean(Uso_computadora, na.rm = TRUE)) %>%
  arrange(desc(Uso_computadora))

```

-   ¿Cuál es la relación entre la disponibilidad de computadoras y el uso de celulares en distintas regiones de Argentina?

```{r}
library(dplyr)

my_data%>%
  group_by(nombrar_aglomerado(AGLOMERADO)) %>%
  summarise(correlacion = cor(Acceso_computadoras, Uso_celular, use = "complete.obs"))

```

-   ¿El acceso a internet afecta de manera desigual el uso de tecnología (computadoras, celulares) en diferentes regiones de Argentina?

```{r}
library(dplyr)

my_data%>%
  group_by(AGLOMERADO, Acceso_internet) %>%
  summarise(promedio_uso_computadora = mean(Uso_computadora, na.rm = TRUE),
            promedio_uso_celular = mean(Uso_celular, na.rm = TRUE))

```



